# 请教陈版：关于工商登记变更的问题

提问人：lu760314 时间：2011-02-17 20:10:10
A公司对B公司增资，通过了B公司股东大会及董事会的通过并与B公司签署了增资协议，A公司也支付了款项，但是B公司未对该款项进行验资，也未进行工商登记变更。对A公司来说，此笔出资款是否能确认为长期股权投资？B公司是否能计入实收资本？

回答人：chenyiwei
如果相关手续正在办理中，只是时间和程序问题，验资和工商变更不存在实质性的法律障碍的，B公司应当作出确认股本增加的账务处理；A公司相应确认增加的长期股权投资。 被投资企业的股本增加的账务处理应当在验资前完成，这本身就是增资验资的审验内容之一。

回答人：chenyiwei
回复 藤椅 lu760314 的帖子赞同楼上nikankan的意见。 你所引用的“新增注册资本未达到原注册资本的20%”是早期的《企业法人登记管理条例》中的规定，公司制企业的登记管理不适用该条例及其施行细则。

回答人：chenyiwei
回复 地板 春华秋月 的帖子 1 、可以这样考虑：截至资产负债表日，假设该客户基于当时的状况要求你出具一个验资报告，则你能否按照 1602 号审计准则及其指南对变更验资的取证和审验要求获取相应证据，即是否已经满足了出具验资报告所需的条件？如果出具验资报告所需的外部证据（函证除外）在资产负债表日已经全部齐备，则在资产负债表日可以确认实收资本的增加，但应在附注中披露尚未办理验资和工商变更的事实。 2 、要注意区分“对外部第三人的责任”和公司及其股东之间的内部责任。根据《公司法》第三十三条规定，“公司应当将股东的姓名或者名称及其出资额向公司登记机关登记；登记事项发生变更的，应当办理变更登记。未经登记或者变更登记的，不得对抗第三人”，这是指对外部第三人的责任，而不是股东之间以及股东与公司之间的责任问题。

回答人：chenyiwei
回复 lu760314 的帖子
在出资的形式要件均已具备的情况下，虽未进行验资，但各方均确认其为出资款的，被投资企业可以确认实收资本增加，但应在附注中披露尚未经过验资的事实。 当然，登记事项发生变更时不在规定时限内办理变更登记，可能会招致工商登记机关的处罚。但根据《公司登记管理条例》第七十三条的规定，可能受到的处罚是“公司登记事项发生变更时，未依照本条例规定办理有关变更登记的，由公司登记机关责令限期登记；逾期不登记的，处以 1 万元以上 10 万元以下的罚款”。该罚款金额对多数企业而言可能并未重大到需要预提的程度。

回答人：chenyiwei
回复 lu760314 的帖子
与接受投资方的处理对应，可披露为长期股权投资（但如果尚未被记载于被投资公司的股东名册的，则不能享受股东权利），但附注中披露尚未经审验的事实。如果尚未具备法律认可的股东身份，尚不能行使股东权利的，也应在附注中披露这一情况，并说明资产负债表日后办理验资、工商变更和取得股东资格的实际进展情况。

回答人：chenyiwei
回复 lu760314 的帖子
“出资的形式要件”就是出资在法律形式上完全符合相关的法律法规要求，可以提供出《中国注册会计师审计准则第 1602 号——验资》的应用指南中对该种出资方式审验的取证要求所规定的各种资料。
对于增资业务，并没有全国统一的规定必须将增资款存入专门开设的验资临时帐户中（尽管我们强烈建议这样操作），但如果当地工商登记机关明确规定增资也必须开立专户，则这种出资操作就不符合登记的形式要件规定，存在法律风险，CPA不应当对此审验。可建议重新操作一下。

提问人：wangxu811024 时间：2011-11-09 13:18:26
回复 chenyiwei 的帖子
陈老师，全民所有制企业现在是否还适用《企业法人登记管理条例》“新增注册资本未达到原注册资本的20%可以不办理变更登记”这一规定吗？

回答人：chenyiwei
我理解是，因为全民所有制企业不适用《公司法》和《公司登记管理条例》。建议咨询律师确认一下。

提问人：1036310992 时间：2016-04-19 11:18:46
请问陈版主：集团用二级子公司的股权投资设立公司，二级子公司变为三级子公司，新设公司是二级子公司，在新设公司对于这一行为能按同一控制合并处理吗？

回答人：chenyiwei
可以。